臺灣桃園地方法院民事裁定
111年度消債清字第31號
聲  請  人  
即  債務人  張弦聲即呂弦聲即呂巧柔即呂瑞華

代  理  人  蔡佩儒律師（法扶律師）
上列聲請人因消費者債務清理條例事件，本院裁定如下：
    主  文
債務人甲○○○○○○○○○○○○○○自民國111年5月31日下午4時起開始清
算程序。
命司法事務官進行本件清算程序。
    理  由
一、按債務人不能清償債務或有不能清償之虞者，得依本條例所
    定更生或清算程序，清理其債務；債務人於法院裁定開始更
    生程序或許可和解或宣告破產前，得向法院聲請清算；債務
    人對於金融機構負債務者，在聲請更生或清算前，應向最大
    債權金融機構請求協商債務清償方案，或向其住、居所地之
    法院或鄉、鎮、市、區調解委員會聲請債務清理之調解，消
    費者債務清理條例（下稱消債條例）第3條、第80條、第151
    條第1項定有明文。次按法院開始清算程序之裁定，應載明
    其年、月、日、時，並即時發生效力；法院裁定開始更生或
    清算程序後，得命司法事務官進行更生或清算程序，消債條
    例第83條第1項、第16條第1項亦有規定。　　
二、聲請意旨略以：聲請人前積欠金融機構債務無法清償，於民
    國110年10月28日聲請消費者債務清理法院前置調解，嗣經
    司法事務官於110年12月8日開立調解不成立證明書。又其無
    擔保或無優先權之債務總額為新臺幣（下同）5,054,038元
    ，且未經法院裁定開始更生程序或宣告破產，爰聲請裁定准
    予清算等語。　　
三、經查：
（一）關於前置協商之要件：聲請人前於110年10月28日向本院
      聲請消費者債務清理之調解，因無力清償債務以致調解不
      成立等情，有本院調解不成立證明書及財團法人金融聯合
      徵信中心查詢當事人綜合信用報告回覆書等件附卷可按（
      本院110年度司消債調字第495號卷〈下稱調解卷〉14至18頁
      、80頁），並經本院調取前開調解卷宗核閱屬實。
（二）關於聲請人之債務總額：聲請人雖陳報其無擔保或無優先
      權債務總額為5,054,038元（調解卷5頁），然依債權人之
      陳報（調解卷48至74頁），實為7,849,656元（計算式：1
      ,033,388元＋36,464元＋75,513元＋2,389,403元＋605,473元
      ＋1,136,058元＋1,105,739元＋647,185元＋80,202元＋740,23
      1元＝7,849,656元），本院認應以該金額為其債務總額。
（三）關於聲請人之財產及收入：聲請人名下無財產，有聲請人
      提出之全國財產稅總歸戶財產查詢清單在卷可佐（調解卷
      20頁）；就收入部分，聲請人稱現任職於桃園市楊梅區高
      榮國民小學擔任音樂老師，每月薪資平均約3萬元，核與
      聲請人提出108至109年度綜合所得稅各類所得資料清單、
      勞工保險被保險人投保資料表、收入切結書等件大致相符
      （調解卷21至25頁），且經本院查無聲請人其他收入資料
      ，堪認聲請人所陳應屬實在，本院認以3萬元列計其每月
      收入為適當。
（四）關於聲請人之必要支出：聲請人陳報其每月必要生活費用
      為36,337元（包括：個人生活必要支出18,337元、2名未
      成年子女扶養費18,000元）。就聲請人個人生活費用部分
      ，本院審酌桃園市111年度平均每人每月最低生活費、聲
      請人之經濟及家庭生活狀況等情，認聲請人陳報之金額尚
      屬適當；就聲請人子女扶養費部分，聲請人之未成年子女
      名下並無其他財產收入，業據其提出聲請人子女之戶籍謄
      本、全國財產稅總歸戶財產查詢清單、108及109綜合所得
      稅各類所得資料清單附卷可參（調解卷26至27頁；本院卷
      21至33頁），本院審酌聲請人之未成年子女尚在就學中，
      自應受其父母扶養，又未成年子女每月所必需之生活費用
      ，本無一定之標準，審酌未成年子女係依附於父母提供之
      住所共同生活，且其日常生活較為單純，基本生活費用當
      與成年人之基本生活費用不同，其支出應較成年人為低，
      爰以上開111年度桃園市每人每月最低生活費1.2倍之7成
      為標準計算其子女扶養費，則各為12,836元（計算式：15
      ,281元×1.2×70%＝12,836元，小數點以下四捨五入），並
      與其配偶平均分攤後，聲請人所應負擔部分為12,836元，
      逾此金額之請求則不足採，是聲請人每月必要生活費用應
      以31,173元（計算式：18,337元＋12,836元＝31,173元）列
      計。
（五）聲請人現每月所得收入約為3萬元，扣除其必要支出31,17
      3元後，每月無餘額（計算式：30,000元－31,173元＝-1,17
      3元）。而聲請人現年44歲（67年次），距勞工強制退休
      年齡（65歲），尚有21年，是審酌聲請人目前之收支狀況
      ，及積欠債務之利息或違約金仍在增加中等情況，堪認聲
      請人之收入及財產狀況，有藉助清算制度調整其與債權人
      間權利義務關係之必要，自應許聲請人得藉由清算程序清
      理債務。
四、綜上所述，聲請人係消費者，已達不能清償債務之程度，經
    消費者債務清理調解不成立，復查無消債條例第6條第3 項
    、第8條或第82條第2項所定應駁回清算聲請之事由。從而，
    本件聲請於法有據，應予准許，並依同條例第16條第1 項規
    定，命司法事務官進行清算程序。
五、本院雖裁定准許開始清算程序，俾使聲請人得以重建經濟生
    活，惟本裁定不生免責效力，聲請人所負債務並非當然免除
    ，仍應由本院斟酌消債條例第132條至第135條等規定，決定
    是否准予免責，如本院最終未准聲請人免責，聲請人就其所
    負債務仍應負清償之責，附此敘明。
中　　華　　民　　國　　111 　年　　5 　　月　　31　　日
                  民事第二庭    法　官　林其玄
以上正本係照原本作成。
本件裁定不得抗告。
本裁定業於民國111年5月31日下午4時公告。
中　　華　　民　　國　　111 　年　　5 　　月　　31　　日
                                書記官　陳佩伶